【裁判字號】    95,家抗,25
【裁判日期】    951027
【裁判案由】    聲明繼承
【裁判全文】
臺灣新竹地方法院民事裁定              95年度家抗字第25號
抗  告  人  甲○○
                        會九房.
                        6樓
上列當事人間聲明繼承事件，抗告人對於中華民國95年6月19日
本院家事法庭95年度聲繼字第7號第一審裁定提起抗告，本院裁
定如下：
    主  文
抗告駁回。
抗告程序費用新臺幣壹仟元由抗告人負擔。
    理  由
一、本件抗告人於原審法院聲請及抗告意旨略以：其為被繼承人
    楊日生之弟弟，因被繼承人楊日生於民國93年11月4日死亡
    ，抗告人依法向原審法院聲明繼承被繼承人楊日生之遺產，
    詎原審法院以被繼承人楊日生有子女二人乙節，與抗告人提
    出之親屬關係公證書不符為由，駁回抗告人之聲請，惟該子
    女二人實係抗告人之親生子女，因抗告人有7名子女，故依
    當地農村風俗習慣，並經家族長輩商議，將楊付花、楊盛華
    二人過繼兄長即被繼承人楊日生為子女，但未按法律規定辦
    理收養，是法律上並未形成收養關係。況楊付花係西元1969
    年出生、楊盛華係西元1973年出生，從年齡上，亦不可能係
    被繼承人楊日生於大陸上之親生子女，縱被繼承人楊日生確
    有其子女，則其合法配偶為誰？為此提起抗告，請求廢棄原
    裁定等語。
二、按「在大陸地區製作之文書，經行政院設立或指定之機構或
    委託之民間團體驗證者，推定為真正。」、「依本條例第七
    條規定推定為真正之文書，其實質上證據力，由法院或有關
    主管機關認定。文書內容與待證事實有關，且屬可信者，有
    實質上證據力。推定為真正之文書，有反證事實證明其為不
    實者，不適用推定。」，臺灣地區與大陸地區人民關係條例
    第7條及該條例施行細則第9條分別定有明文。可知，上開條
    例第7條所稱之真正，係指形式上之真正而言，至該文書之
    內容是否足以證明某一待證事實存在，仍需綜合一切事實證
    據予以判斷，並非該文書一經提出，法院即不須就其他應依
    職權調查之事項予以調查。是經財團法人海峽交流基金會（
    下稱海基會）驗證之大陸地區公證書，其內容是否真實，法
    院仍應為實質之調查，不得認該公證書係公文書即遽予採信
    。又按大陸地區人民依臺灣地區與大陸地區人民關係條例第
    66條規定，向法院為繼承之表示，法院對該聲明繼承之表示
    為准否之裁定，係屬非訟事件之裁定，僅依非訟事件程序，
    就聲請人提出之證明文件之形式上要件是否具備，予以審查
    即為已足，並無進一步確定實體上法律關係存否之必要，則
    法院一旦就聲請人提出之證明文件為形式上之審查，無法認
    為聲請人符合繼承人身分，即應為不准繼承之裁定，聲請人
    如有爭執，應另行提起訴訟以資解決。
三、經查，抗告人主張其為臺灣地區人民即被繼承人楊日生之弟
    弟，而被繼承人楊日生於93年11月4日死亡，抗告人依臺灣
    地區與大陸地區人民關係條例第66條規定，聲明繼承被繼承
    人楊日生之遺產，並提出楊日生之除戶謄本、親屬系統表、
    大陸地區江西省公證處2005年10月21日親屬關係公證書、大
    陸地區江西省公證處2006年7月3日聲明書公證書及財團法人
    海峽交流基金會認證之證明、照片數幀等件為證。惟依原審
    法院向行政院國軍退除役官兵輔導委員會新竹榮民服務處查
    詢楊日生之親屬資料，其記載子楊盛華、女楊付花，有該處
    95年5月11日竹榮處字第0950001732號書函檢附之單身榮民
    親屬關係表在卷可稽（見原審卷第35-36頁），核與抗告人
    提出之親屬系統表、親屬關係公證書（見原審卷第7頁、第
    15-16頁）明顯不符，故本件親屬關係公證書縱經財團法人
    海峽交流基金會驗證，然其內容既與被繼承人楊日生生前所
    撰之親屬關係表內容諸多不符，依前開說明，自無上揭推定
    真正效力之適用，則原裁定以該親屬關係公證書之記載與可
    信性較高之親屬關係表內容不符，而駁回抗告人之聲請，並
    無不合。又本院就抗告人所提出之前述證明文件為形式審查
    ，尚無法認定其為合法繼承人，且縱認抗告人所稱楊付花及
    楊盛華與被繼承人楊日未成立收養關係為真，亦係屬實體法
    上之爭執，揆諸前揭說明，亦應由抗告人另行提起訴訟，以
    資解決，本件非訟程序不得加以審究。從而，抗告人聲請准
    予繼承楊日生在臺灣地區遺留之遺產，尚有未合，原審法院
    駁回抗告人之聲請，並無違誤，抗告人指摘原裁定不當，求
    予廢棄，為無理由，應予駁回。
四、至抗告人聲請傳訊被繼承人楊日生之友人鍾先生證明被繼承
    人楊日生在大陸地區之親屬真實狀況，惟抗告人並未提出證
    人之真實姓名，僅以鍾先生稱謂，以致本院無法確實傳訊，
    且本院亦難據此事項，即能證明楊付花及楊盛華確非被繼承
    人楊日生之子女，抗告人仍須提起訴訟以資解決，本件非訟
    程序不得加以審酌，從而，本院認自無傳訊該證人之必要，
    併此敘明。
五、據上論結，本件抗告為無理由，依非訟事件法第46條、第21
    條第2項、第24條第1項，民事訴訟法第495條之1第1項、第
    449條第1項、第95條、第78條，裁定如主文。
中    華    民    國    95    年    10    月    27    日
                民事第二庭      審判長法  官  楊明箴
                                      法  官  黃美盈
                                      法  官  彭淑苑
以上正本係照原本作成。
如不服本裁定，僅得於收受本裁定正本送達後10日內，以適用法
規顯有錯誤為理由，向本院提出再抗告狀，（須附繕本一份及繳
納再抗告裁判費新台幣1,000元），經本院許可後始可再抗告。
中    華    民    國    95    年    10    月    27    日
                                      書記官  張永榮


司法院資訊處製作；財團法人民間司法改革基金會備份。
